臺灣臺南地方法院刑事判決
110年度訴字第959號
公  訴  人  臺灣臺南地方檢察署檢察官
被      告  董正仁



指定辯護人  本院公設辯護人  林宜靜
上列被告因違反槍砲彈藥刀械管制條例案件，經檢察官提起公訴
（110年度偵字第9898號），本院判決如下：
    主  文
董正仁犯非法持有非制式手槍罪，處有期徒刑伍年拾月，併科罰
金新臺幣捌萬元，罰金如易服勞役，以新臺幣壹仟元折算壹日。
扣案之非制式手槍貳枝（含彈匣貳個，槍枝管制編號：○○○○○○○○
○○號、○○○○○○○○○○號）、非制式子彈柒顆，均沒收。
    事  實
一、董正仁明知可發射子彈具有殺傷力之槍枝及具有殺傷力之子
    彈，均為槍砲彈藥刀械管制條例所管制之物品，未經許可，
    不得無故持有，於民國110年3月間，在屏東高屏橋下，以新
    臺幣（下同）6萬元，向真實年籍姓名不詳之成年男子購買
    可發射子彈具有殺傷力之非制式手槍2枝（含彈匣2個，槍枝
    管制編號：0000000000號、0000000000號），及具有殺傷力
    之口徑9mm非制式子彈11顆（經採樣4顆試射）、直徑約8.9m
    m金屬彈頭非制式子彈2顆（經採樣2顆試射）、口徑9x19mm
    制式子彈3顆（經採樣3顆試射），自斯時起未經許可而持有
    上開槍枝及子彈。嗣因董正仁遭另案通緝在案，經警於110
    年4月26日上午10時40分許，前往董正仁所在之臺南市○○區○
    ○街0○00號3樓將其逮捕到案，並經董正仁同意搜索後，當場
    扣得上開槍枝及子彈，始循線查悉上情。
二、案經臺南市政府警察局麻豆分局報告臺灣臺南地方檢察署檢
    察官偵查起訴。
    理  由
一、程序方面：
  ㈠按被告以外之人於審判外之言詞或書面陳述，除法律有規定
    者外，不得作為證據，刑事訴訟法第159條第1項固定有明文
    ；惟被告以外之人於審判外之陳述，雖不符同法第159條之1
    至第159條之4之規定，而經當事人於審判程序同意作為證據
    ，法院審酌該言詞陳述或書面陳述作成時之情況，認為適當
    者，亦得為證據。又當事人、代理人或辯護人於法院調查證
    據時，知有第159條第1項不得為證據之情形，而未於言詞辯
    論終結前聲明異議者，視為有前項之同意，同法第159 條之
    5第1、2項亦定有明文。經查，被告及其辯護人對本判決下
    列引用之被告以外之人於審判外之言詞或書面之陳述，均同
    意作為證據（本院卷第69頁），本院於審理時提示上開審判
    外陳述之內容並告以要旨，且經檢察官、被告及其辯護人到
    庭表示意見，均未於言詞辯論終結前對該等審判外陳述之證
    據資格聲明異議，故本院審酌被告以外之人審判外陳述作成
    時之情況，並無不能自由陳述之情形，亦未見有何違法取證
    或其他瑕疵，且與待證事實具有關聯性，認為以之作為證據
    應屬適當，自均有證據能力。
  ㈡本判決下列所引用之其餘文書證據，並無證據證明係公務員
    違背法定程序所取得，亦無顯有不可信之情況，且經本院於
    審理期日提示予被告及其辯護人辨識而為合法調查，該等證
    據自得作為本案裁判之資料。
二、認定犯罪事實所憑之證據及理由： 
　　訊據被告對於上揭犯罪事實，於警詢、偵訊、本院準備程序
    及審理程序均坦承不諱，且有被告之自願受搜索同意書、臺
    南市政府警察局麻豆分局搜索、扣押筆錄、扣押物品目錄表
    各1份（警卷第29頁至第41頁）、臺南市政府警察局槍枝初
    步檢視報告表2份（均含槍彈照片各10張）（警卷第71頁至
    第89頁）、現場蒐證照片11張（警卷第91頁至第101頁），
    復有扣案之非制式手槍2枝、制式及非制式子彈16顆可資佐
    證，而上開槍、彈經送請內政部警政署刑事警察局以檢視法
    、性能檢驗法、試射法鑑驗，其鑑驗結果為：㈠送鑑手槍1枝
    （槍枝管制編號0000000000），認係非制式手槍，由仿手槍
    外型製造之槍枝，組裝已貫通之金屬槍管而成，擊發功能正
    常，可供擊發適用子彈使用，認具殺傷力。㈡送鑑子彈10顆
    ，鑑定情形如下：㊀9顆，認均係非制式子彈，由口徑9mm制
    式空包彈組合直徑約8.9mm金屬彈頭而成，採樣3顆試射，均
    可擊發，認具殺傷力。㊁1顆，認係非制式子彈，由金屬彈殼
    組合直徑約8.9mm金屬彈頭而成，經試射，可擊發，認具殺
    傷力。㈢送鑑手槍1枝（槍枝管制編號0000000000），認係非
    制式手槍，由仿手槍外型製造之槍枝，組裝已貫通之金屬槍
    管而成，擊發功能正常，可供擊發適用子彈使用，認具殺傷
    力。㈣送鑑子彈6顆，鑑定情形如下：㊀3顆，研判均係口徑9x
    19mm制式子彈，採樣3顆試射，均可擊發認具殺傷力。㊁2顆
    ，認均係非制式子彈，由口徑9mm制式空包彈組合直徑約8.9
    mm金屬彈頭而成，採樣1顆試射，可擊發，認具殺傷力。㊂1
    顆，認係非制式子彈，由金屬彈殼組合直徑約8.9mm金屬彈
    頭而成，經試射，可擊發，認具殺傷力，此有内政部警政署
    刑事警察局110年8月13日刑鑑字第1100051925號鑑定書（含
    槍、彈照片18張）1份（偵卷第55頁至第59頁）在卷可憑，
    此部分事實，堪信為真實。綜上，本件事證明確，被告上開
    犯行，足以認定，應依法論科。
三、論罪科刑：
　㈠核被告所為，係犯槍砲彈藥刀械管制條例第7條第4項之未經
    許可持有可發射子彈具有殺傷力之非制式槍枝罪、同條例第
    12條第4項之未經許可持有子彈罪。被告未經許可，持有非
    制式槍枝、子彈，其持有之繼續，為行為之繼續，亦即一經
    持有手槍，罪已成立，但其完結須繼續至持有行為終了時為
    止，故被告於110年3月間某日起持有槍、彈至行為終了時，
    均僅論為一罪而不得割裂。再者，非法持有槍砲彈藥刀械等
    違禁物，所侵害者為社會法益，如所持有客體之種類相同（
    如同為手槍，或同為子彈者），縱令同種類之客體有數個（
    如數枝手槍、數顆子彈），仍為單純一罪，不發生想像競合
    犯之問題；若同時持有二不相同種類之客體（如同時持有手
    槍及子彈），則為一行為觸犯數罪名之想像競合犯（最高法
    院82年度台上字第5303號判決意旨參照）。是被告基於一個
    持有之犯意，以一持有行為同時觸犯上開2罪名，為想像競
    合犯，應依刑法第55條之規定，從一重之未經許可持有可發
    射子彈具有殺傷力之非制式槍枝罪處斷。
　㈡辯護人雖以被告持有本件扣案槍、彈從未持以犯罪，主張被
    告犯罪情節非重，並非情無可憫，請求依刑法第59條酌減其
    刑云云。惟按刑法第59條之酌量減輕其刑，係指裁判者審酌
    第57條各款所列事項及其他一切與犯罪有關情狀之結果，必
    於犯罪之情狀有其特殊之原因與環境，在客觀上足以引起一
    般同情，認為即使宣告法定最低度刑期猶嫌過重者，始足當
    之。再者，行為人犯罪情狀是否可憫恕，為使審判者之主觀
    判斷具有客觀妥當性，其程度應達「可憫恕之情狀較為明顯
    」之標準。查槍枝係具有高度殺傷力之武器，故法律明文禁
    止製造、販賣、寄藏、持有，課以重刑，以維護社會治安。
    且政府鑑於近來國內槍枝氾濫，嚴重危害社會治安，立法院
    因而一再修法加重刑責，槍砲彈藥刀械管制條例第7條第4項
    之罪之法定本刑為5年以上有期徒刑，併科新臺幣1千萬元以
    下罰金，此乃立法者於立法時於評價行為人若單純觸犯該罪
    後所定之刑度，並未結合他罪。行為人非法持有具殺傷力槍
    枝後另行起意而犯他罪，自應另外予以評價，與其所犯之非
    法持有具殺傷力槍枝罪無涉。若被告非法持有具殺傷力槍枝
    後因未另犯他罪，即可認為在客觀上已足引起一般同情，無
    異架空立法者所定之法定刑。故本件被告在本案之前縱未持
    以犯罪，但持有槍、彈等物，極易對他人生命、身體造成傷
    害，嚴重危害社會治安，況被告前業因持有槍、彈罪經法院
    判刑並執行在案，卻又犯下本罪，所生危害甚大，犯罪情節
    自非屬輕微，要無可憫之處。復衡酌槍砲彈藥刀械管制條例
    之目的，係為防制槍枝、子彈危害，維護國內治安，倘遽予
    憫恕被告並減輕其刑，對被告個人難收改過遷善之效，無法
    達到刑罰特別預防之目的。是就被告本案犯罪之客觀情狀及
    主觀惡性，其非法持有槍、彈，顯然並無任何不得已之特殊
    原因、環境或需求，亦無倘宣告法定最低度刑期猶嫌過重、
    客觀上引起一般同情之情事，要無刑法第59條適用之餘地，
    辯護人此部分辯解尚難採憑。
　㈢爰審酌被告持有上開非制式槍枝、制式及非制式子彈，所為
    對社會秩序有所危害，並具潛在之危險性，本不宜輕判，然
    幸未持以作為其他非法犯罪使用，考量被告於本案犯罪後，
    自始坦承犯行，犯後態度難謂不佳，兼衡被告持有槍、彈之
    數量、時間，於本院審理時自陳入監前父母同住，從事建築
    業，國中畢業之智識程度，暨其犯罪動機、目的、手段、情
    節等一切情狀，量處如主文所示之刑，並就罰金刑部分諭知
    易服勞役之折算標準。末查扣案具有殺傷力之非制式手槍2
    枝（含彈匣2個，槍枝管制編號：0000000000號、000000000
    0號）、非制式子彈7顆，為槍砲彈藥刀械管制條例所列管之
    物品，係違禁物，故不問屬於犯人與否，均應依刑法第38條
    第1項之規定宣告沒收。至扣案具有殺傷力，業經鑑定試射
    之非制式子彈、制式子彈共9顆，因經試射擊發後，所剩彈
    殼、彈頭已不具有子彈之完整結構，且已失去其效能，而不
    具殺傷力，當非違禁物，爰不另為沒收之諭知。
據上論斷，應依刑事訴訟法第299條第1項前段，槍砲彈藥刀械管
制條例第7條第4項、第12條第4項，刑法第11條前段、第55條、
第42條第3項、第38條第1項，判決如主文。
本案經檢察官高振瑋提起公訴，檢察官蘇聖涵到庭執行職務。
中　　華　　民　　國　　111 　年　　1 　　月　　25　　日
                  刑事第八庭  審判長法  官  鄭燕璘
                                    法  官  郭瓊徽
                                    法  官  陳碧玉
以上正本證明與原本無異。
如不服本判決應於收受本判決後20日內向本院提出上訴書狀，並
應敘述具體理由。其未敘述上訴理由者，應於上訴期間屆滿後20
日內向本院補提理由書狀（均須按他造當事人之人數附繕本）「
切勿逕送上級法院」。 
  　　　　　　　　　　　　　　　　　書記官　詹淳涵　　　
中　　華　　民　　國　　111 　年　　1 　　月　　25　　日
　　　　　　　　　　　　　　　　　　　
附錄本件論罪科刑法條全文：
槍砲彈藥刀械管制條例第7條
未經許可，製造、販賣或運輸制式或非制式火砲、肩射武器、機
關槍、衝鋒槍、卡柄槍、自動步槍、普通步槍、馬槍、手槍或各
類砲彈、炸彈、爆裂物者，處無期徒刑或7年以上有期徒刑，併
科新臺幣3千萬元以下罰金。
未經許可，轉讓、出租或出借前項所列槍砲、彈藥者，處無期徒
刑或5年以上有期徒刑，併科新臺幣1千萬元以下罰金。
意圖供自己或他人犯罪之用，而犯前二項之罪者，處死刑或無期
徒刑；處徒刑者，併科新臺幣5千萬元以下罰金。
未經許可，持有、寄藏或意圖販賣而陳列第1項所列槍砲、彈藥
者，處5年以上有期徒刑，併科新臺幣1千萬元以下罰金。
意圖供自己或他人犯罪之用，以強盜、搶奪、竊盜或其他非法方
法，持有依法執行公務之人所持有之第1項所列槍砲、彈藥者，
得加重其刑至二分之一。
第1項至第3項之未遂犯罰之。
槍砲彈藥刀械管制條例第12條
未經許可，製造、販賣或運輸子彈者，處1年以上7年以下有期徒
刑，併科新台幣500萬元以下罰金。
未經許可，轉讓、出租或出借子彈者，處6月以上5年以下有期徒
刑，併科新台幣300萬元以下罰金。
意圖供自己或他人犯罪之用，而犯前二項之罪者，處3年以上10
年以下有期徒刑，併科新台幣700萬元以下罰金。
未經許可，持有、寄藏或意圖販賣而陳列子彈者，處5年以下有
期徒刑，併科新台幣300萬元以下罰金。
第1項至第3項之未遂犯罰之。